【裁判字號】    99,停,13
【裁判日期】    990222
【裁判案由】    聲請停止執行
【裁判全文】
臺北高等行政法院裁定
                                        99年度停字第13號
聲  請  人  甲○○
相  對  人  內政部
代  表  人  乙○○(部長)
代  理  人  丙○○
上列聲請人聲請停止相對人98年9 月7 日內授移移陸彬字第0980
960451號處分之執行，本院裁定如下：
    主  文
聲請駁回。
聲請訴訟費用由聲請人負擔。
    理  由
一、按行政訴訟法第116 條第3 項規定：「於行政訴訟起訴前，
    如原處分或決定之執行將發生難於回復之損害，且有急迫情
    事者，行政法院亦得依受處分人或訴願人之申請，裁定停止
    執行。但於公益有重大影響，不在此限。」故如聲請停止執
    行不備上揭停止執行要件者，應予駁回。又所謂「原處分或
    決定之執行，將發生難於回復之損害，且有急迫情事」，係
    指「須有避免難以回復損害之急迫必要性」；至所謂「難於
    回復之損害」係指其損害不能回復原狀，或不能以金錢賠償
    ，或在一般社會通念上，如為執行可認達到回復困難之程度
    而言，至當事人主觀上難於回復之損害當非屬該條所指之難
    於回復之損害（最高行政法院91年度裁字第344 號、92年度
    裁字第1332號及92年度裁字第864 號裁定參照）。
二、本件聲請意旨略謂：相對人審認聲請人與依親對象無共同居
    住事實，以98年9 月7 日內授移移陸彬字第0980960451號處
    分書（下稱原處分）否准申請人長期居留案，並廢止聲請人
    依親居留許可及註銷依親居留證，且自出境之日起算3 年內
    不得再申請依親居留，惟聲請人與配偶郭濱春間結婚後，即
    定居於宜蘭縣羅東鎮○○里○○鄰○○○街2 之4 號達6 年之
    久，因經濟環境本已困頓，生活端賴政府發給低收入補助費
    維生，嗣又因聲請人配偶已高達70多歲，未能謀生負擔家計
    ，且其與前妻所生之子因腦瘤開刀導致成為植物人，聲請人
    遂於一年半前前往台北麵館打工，以維持家計。詎相對人因
    此作成原處分，因聲請人原持依親居留證有效期間迄99年2
    月14日即屆至，若原處分未停止執行，即面臨強制出境之窘
    境，且出境後5 年內不得再申請居留之危險，亦無從順利進
    行原處分之行政爭訟，主張自身權益，且配偶年事已高將乏
    人照料，原處分如執行，將使聲請人之人身自由及家庭團聚
    生存等基本權利受損害之虞，其損害難以回復，且有急迫之
    情事，且本件停止執行亦難謂對公益有重大之影響，爰聲請
    停止原處分之執行等語。
三、本件聲請人雖以渠須照料年事已高之依親對象郭濱春，並維
    持家計，若強制出境將無從順利進行行政爭訟，損及人身自
    由及家庭團聚之基本權利，造成不可回復之損害為由，而就
    原處分聲請停止執行云云。惟查：
  (一)相對人係因依實地訪查及面談結果查悉聲請人因與依親對象
    並無共同居住之事實為由，而作成原處分否准聲請人長期居
    留許可之申請，並廢止聲請人依親居留許可及註銷依親居留
    證，且自出境之日起算3 年內不得再申請依親居留，聲請人
    並應於收受原處分翌日起10日內申請出境證件出境，未依規
    定出境或逾限未出境，得強制出境，有原處分在卷可稽。且
    聲請人亦狀承其本人先前在臺北某麵館工作達1 年半，並未
    在宜蘭縣羅東鎮郭濱春處住所與郭濱春共同生活，而郭濱春
    與前妻所生之子亦已安置在療養院等情在卷( 見本院卷第18
    頁及第19頁) 。是聲請人與依親對象郭濱春既久已異地分居
    生活，殊難謂聲請人有須照料劉濱春及彼此團聚之客觀需要
    ，再者，劉濱春領有政府發給之低收入補助費，亦為聲請人
    所自承無訛，則聲請人未能提出任何實據為證，托言渠外出
    謀生維持家計云云，自難以採憑。至聲請人雖復稱：如出境
    無從進行訴訟云云，惟進行訴訟原得委請律師為之，並無親
    自進行之必要，況據聲請人於99年2 月10日亦陳稱：渠要請
    律師打訴訟抗爭到底等語( 見本院卷第15頁) 。是聲請人所
    稱渠受有上開難於回復之損害云云，尚難採取。至於其他攸
    關聲請人財產上之損害，顯無不能回復之可能，要無疑義。
  (二)復按臺灣地區與大陸地區人民關係條例第17條第9 項授權訂
    定之大陸地區人民在臺灣地區依親居留長期居留或定居許可
    辦法第14條第1 項第6 款規定，大陸地區人民有與依親對象
    無同居之事實或說詞有重大瑕疵之情形者，得不予許可其在
    臺灣地區依親居留之申請，已許可者，得撤銷或廢止其許可
    ，並應依同辦法第44條之規定，由入出國及移民署發給出境
    證，並得限期於十日內離境或逕行強制其出境，乃考量兩岸
    特殊之狀態，用以確保國家安全、社會秩序與民眾福祉，攸
    關之公益甚為重大。本件原處分廢止聲請人長期居留許可，
    命其出境，其執行係為維護重大公共利益所必要，聲請人陳
    稱無關重大公益云云，難謂允洽，不能採取。
  (三)另本件原處分關於否准聲請人申請長期居留許可及自出境之
    日起3 年內不得再申請依親居留部分，縱經停止執行，僅回
    復至未否准前之受理審查程序階段之狀態，聲請人仍不能因
    此據以長期居留，其聲請之目的自無從獲得滿足，是此部分
    之聲請即屬無實益，附此敘明。
四、綜上所述，本件聲請，核與前揭停止執行之要件不符，不應
    准許，應予駁回。
五、依行政訴訟法第104 條、民事訴訟法第95條、第78條，裁定
    如主文。
中    華    民    國    99    年     2    月   22     日
                    臺北高等行政法院第二庭
                              審判長法  官  徐  瑞  晃
                                    法  官  蕭  惠  芳
                                    法  官  蔡  紹  良
上為正本係照原本作成。
如不服本裁定，應於送達後10日內向本院提出抗告狀（須按他造
人數附繕本）。
中    華    民    國    99    年     2    月   22     日
                                    書記官  林  俞  文


司法院資訊處製作；財團法人民間司法改革基金會備份。
